【裁判字號】    98,上訴,1812
【裁判日期】    980630
【裁判案由】    毒品危害防制條例
【裁判全文】
臺灣高等法院刑事判決                98年度上訴字第1812號
上  訴  人
即  被  告  甲○○
                  （現另案於台灣台北監獄台北分監執行中）
上列上訴人因毒品危害防制條例案件，不服臺灣臺北地方法院97
年度訴字第1803號，中華民國98年4月6日第一審判決（起訴案號
：臺灣臺北地方法院檢察署97年度毒偵字第2646號），提起上訴
，本院判決如下：
    主  文
上訴駁回。
    理  由
一、按不服地方法院之第一審判決而上訴者，應向管轄第二審之
    高等法院為之。上訴書狀應敘述具體理由。上訴書狀未敘述
    上訴理由者，應於上訴期間屆滿後20日內補提理由書於原審
    法院，逾期未補提者，原審法院應定期間先命補正。第二審
    法院認為上訴書狀未敘述理由或上訴有第362條前段之情形
    者，應以判決駁回之。但其情形可以補正而未經原審法院命
    其補正者，審判長應定期間先命補正。刑事訴訟法第361條
    、第367條，分別定有明文。所謂不服第一審判決之具體理
    由，必係依據卷內既有訴訟資料或提出新事證，指摘或表明
    第一審判決有何採證認事、用法或量刑等足以影響判決本旨
    之不當或違法，而構成應予撤銷之具體事由，始克當之（例
    如：依憑證據法則具體指出所採證據何以不具證據能力，或
    依憑卷證資料，明確指出所為證據證明力之判斷如何違背經
    驗、論理法則）；倘僅泛言原判決認定事實錯誤、違背法令
    、量刑失之過重或輕縱，而未依上揭意旨指出具體事由，或
    形式上雖已指出具體事由，然該事由縱使屬實，亦不足以認
    為原判決有何不當或違法者（例如：對不具有調查必要性之
    證據，法院未依聲請調查亦未說明理由，或援用證據不當，
    但除去該證據仍應為同一事實之認定），皆難謂係具體理由
    ，俾與第二審上訴制度旨在請求第二審法院撤銷、變更第一
    審不當或違法之判決，以實現個案救濟之立法目的相契合，
    並節制濫行上訴（最高法院97年度臺上字第892號判決參照
    ）。是以上訴人之上訴書狀或補提之上訴理由書，雖有敘述
    上訴理由，惟並未具體敘述第一審判決有上述違法、不當情
    形，即與未敘述具體理由無異，其所為上訴，即不符合上訴
    之法定要件。
二、本件被告不服原判決提起上訴，上訴理由略以：施用毒品於
    本質上應屬集合犯或接續犯，被告所犯施用毒品案件，除本
    件外另有臺灣板橋地方法院98年度訴緝字第82號，二案分別
    判刑，實有不妥，請撤銷原判，二案合併重新審理云云。
三、經查：
  (一)按刑事法若干犯罪行為態樣，本質上原具有反覆、延續實行
    之特徵，立法時既予特別歸類，定為犯罪構成要件之行為要
    素，則行為人基於概括之犯意，在密切接近之一定時、地持
    續實行之複次行為，倘依社會通念，於客觀上認為符合1個
    反覆、延續性之行為觀念者，於刑法評價上，即應僅成立1
    罪，學理上稱為「集合犯」。抑即立法者在制定犯罪構成要
    件時，本即預定有數個同種類之行為而反覆實行犯罪而言。
    依毒品危害防制條例第10條第1項之施用毒品罪之構成要件
    文義觀之，實無從認定立法者本即預定該犯罪之本質，必有
    數個同種類行為而反覆實行之集合犯行，非屬「集合犯」。
    而被告在當次施用後，業已滿足該次毒癮，於毒癮滿足後該
    次行為即已完成，是各次之施用行為各自獨立。各具獨立性
    ，亦不合「接續犯」之要件，應採「一罪一罰」（參見最高
    法院96年度第9次刑事庭會議記錄）。
  (二)經查，本案被告於97年7月30日晚上9時許，在臺北縣板橋市
    ○○路50巷21弄5號3樓，以將海洛因及甲基安非他命置入吸
    食器加熱吸聞之方式，施用海洛因及甲基安非他命共一次。
    嗣於97年7月31日凌晨1時10分許為警查獲之事實，業據其坦
    承不諱。再查被告於97年6月24日施用第二級毒品、同年月
    25日施用第一級毒品，於97年6月25日為警查獲，經臺灣板
    橋地方法院於98年4月13日，以98年度訴緝字第82號（以下
    簡稱另案）判處罪刑在案，有被告本院前案記錄表在卷可稽
    ，姑不論施用毒品行為顯然不符接續犯或集合犯之構成要件
    ，被告另案與本案犯行相距一月以上，亦無接續或集合之外
    觀可言。被告上訴主張其本案與另案之施用毒品行為成立集
    合犯或接續犯，核無理由。
  (三)原審核被告所為，分別犯毒品危害防制條例第10條第1項之
    施用第一級毒品罪及同條第2項之施用第二級毒品罪。被告
    以一行為同時施用第一級毒品及第二級毒品，係以一行為觸
    犯數罪名，為想像競合犯，應從一重之施用第一級毒品罪處
    斷。審酌被告為累犯，應依法加重其刑及被告曾有多次施用
    毒品之犯行，雖經觀察、勒戒之執行，仍未能斷戒施用毒品
    惡習，顯見其戒治意志不堅，缺乏勒戒動機，本應從重量刑
    。惟念其施用毒品係對己身殘害，未造成他人具體危害，且
    能於本院審理時坦承犯行，態度尚稱良好，復衡其犯罪之動
    機、目的、手段，犯罪時所受之刺激及其品性、生活狀況及
    智識程度等一切情狀，量處有期徒刑1年1月。經核認事用法
    尚無不當，量刑亦稱妥適。被告徒憑己見，以本案與其另犯
    施用毒品犯行間，有接續犯或集合犯關係，據為上訴理由，
    卻未能具體指摘原判決認事用法或量處刑罰，有何足以影響
    判決本旨之違法不當之處，而構成應予撤銷之具體事由，揆
    諸前揭說明，即與未敘述具體理由無異，本件上訴顯不合法
    定程式應予駁回，並不經言詞辯論為之。
據上論斷，應依刑事訴訟法第367條前段、第372條，判決如主文
。
中    華    民    國    98    年    6    月    30    日
                  刑事第十六庭審判長法  官  溫耀源
                                    法  官  許增男
                                    法  官  王敏慧
以上正本證明與原本無異。
如不服本判決，應於收受送達後10日內向本院提出上訴書狀，其
未敘述上訴之理由者並得於提起上訴後10日內向本院補提理由書
（均須按他造當事人之人數附繕本）「切勿逕送上級法院」。
                                    書記官  丁淑蘭
中    華    民    國    98    年    6     月    30    日
附錄：本案論罪科刑法條全文
毒品危害防制條例第10條
施用第一級毒品者，處6 月以上5 年以下有期徒刑。
施用第二級毒品者，處3 年以下有期徒刑。


司法院資訊處製作；財團法人民間司法改革基金會備份。
